臺灣板橋地方法院刑事判決　　　　　　 100年度訴字第1539號
公　訴　人　臺灣板橋地方法院檢察署檢察官
被　　　告　黃彰祿
　　　　　　余晏甄
共　　　同
選任辯護人　吳伯昆律師
上列被告等因違反毒品危害防制條例案件，經檢察官提起公訴（
100年度偵字第8647、11229號），本院判決如下：
    主  文
黃彰祿共同販賣第一級毒品，累犯，處有期徒刑拾伍年陸月，未
扣案之販賣毒品所得新臺幣柒萬伍仟元，應與真實姓名年籍不詳
綽號「全哥」之成年男子連帶沒收，如全部或一部不能沒收時，
以其與該真實姓名年籍不詳綽號「全哥」之成年男子之財產連帶
抵償之，扣案之行動電話貳支( 序號各為000000000000000 號、
000000000000000 號，含門號為0000000000、0000000000號之SI
M 卡貳張) 、分裝袋貳包均沒收。
余晏甄販賣第二級毒品，累犯，處有期徒刑貳年，未扣案之販賣
毒品所得新臺幣玖仟元沒收之，如全部或一部不能沒收時，以其
財產抵償之，扣案之行動電話參支( 序號各為000000000000000
號、000000000000000 號、000000000000000 號，含門號000000
0000號SIM卡壹張) 均沒收。
    事  實
一、黃彰祿與余晏甄兩人係同居關係，黃彰祿前因施用毒品案件
    ，經本院以98年度簡字第4326號判決處有期徒刑6 月確定，
    於民國99年1 月25日易科罰金執行完畢( 起訴書誤載為99
    年8 月3 日執行完畢) 。余晏甄前因施用毒品案件，經臺灣
    士林地方法院以99年度審簡字第488 號判決處有期徒刑5 月
    確定，於99年12月14日執行完畢，猶均仍不知悔改，而分別
    為下列犯行：
(一)、黃彰祿明知海洛因係屬毒品危害防制條例所列之第一級毒品
    ，不得販賣，竟因友人即真實姓名年籍不詳綽號「全哥」之
    成年男子急需用錢，乃與該人共同意圖營利，而基於販賣第
    一級毒品海洛因之犯意聯絡，持用序號各為0000000000000
    00號、000000000000000 號之行動電話2 支( 供隨機插用門
    號為0000000000、0000000000號之SIM 卡2 張) 與「全哥」
    聯繫，先由「全哥」於不詳時、地，將數量不詳之海洛因交
    予黃彰祿，由黃彰祿予以分裝後伺機對外尋找買主販售。嗣
    陳柏蒝（原名為陳嘉信) 於100 年3 月15日前某日，輾轉透
    過真實姓名年籍不詳，綽號「糖糖」之成年女子及綽號「阿
    賓」之成年男子之介紹，約定向黃彰祿購買海洛因事宜，陳
    柏蒝並於同年月16日晚間8 時許以門號0000000000號行動電
    話與「糖糖」所持用之0000000000號行動電話聯繫後，陳柏
    蒝與友人鄭志勇、「糖糖」即於同年月17日凌晨0 時53分許
     ( 起 訴書誤載為於100 年3 月16日晚間某時許) ，分乘車
    號2L-391 6號、6488-UC 號自小客車，共同前往黃彰祿位於
    新北市○○區○○路4 段24之11號9 樓之居所，由黃彰祿以
    一錢新臺幣( 下同) 25,000元之價格，出售海洛因2 包（淨
    重8.98公克，驗餘淨重8.92公克）予陳柏蒝，並當場向陳柏
    蒝收取現金75,000元，嗣陳柏蒝、鄭志勇於同日凌晨3 時50
    分許，駕駛車號2L-3916 號自小客車行經新北市新莊區○○
    ○路75號前時為警循線查獲，並於其車輛附近地面上扣得遭
    陳柏蒝趁機丟出車外其甫購得之海洛因2 包。
(二)、余晏甄亦明知甲基安非他命係屬毒品危害防制條例所列之第
    二級毒品，不得販賣，竟仍意圖營利，基於販賣第二級毒品
    之犯意，而以門號0000000000號之SIM 卡隨機插用於序號各
    為000000000000000 號、000000000000000 號、0000000000
    00000 號之行動電話上，作為對外聯繫販售毒品之工具。嗣
    張凱翔與張淑玲因欲合資購買毒品，二人遂於100 年3 月17
    日晚間23時17分許( 起訴書誤載為100 年3 月18日凌晨某時
    許) ，共同前往余晏甄位於新北市○○區○○路4 段24之11
    號9 樓居所，由張淑玲以某不詳友人之行動電話撥打余晏甄
    之行動電話與余晏甄聯繫妥當後，嗣即上樓以9, 000元之代
    價，向余晏甄購買甲基安非他命3 公克，其下樓後並將其中
    毛重1.186公克之甲基安非他命1包交予在外等候之張凱翔，
    而向張凱翔收取其應出資之3,000 元後離去。嗣為警於同日
    4 時15分許，循線在新北市○○區○○路4 段24之11號1 樓
    前查獲張凱翔，並扣得其甫購得之甲基安非他命1 包（毛重
    1.186 公克，淨重0.851 公克，驗餘淨重0.8509公克，起訴
    書誤載為2 包，並誤載毛重為6.2 公克，均予以更正）。又
    員警並於同年月18日6 時許，前往黃彰祿、余晏甄上址住處
    執行搜索，查獲黃彰祿所有，序號各為000000000000000 號
    、000000000000000 號之行動電話2 支( 含門號0000000000
    、0000000000號之SIM 卡2 張) 、分裝袋2 包，及第二級毒
    品甲基安非他命4 包（起訴書誤載為3 包) 、吸食器2 個(
    黃彰祿所涉施用第一、二級毒品犯行，業經本院以100 年度
    訴字第1545號判決判處有期徒刑10月，並諭知上開4 包甲基
    安非他命沒收銷燬及上開2 個吸食器沒收確定），並扣得余
    晏甄所有之序號各為000000000000000 號、000000000000
    000 號、000000000000000 號之行動電話3 支( 含門號0000
    000000號SIM 卡1 張) ，始悉上情。
二、案經臺灣板橋地方法院檢察署檢察官指揮行政院海岸巡防署
    海岸巡防總局北部地區巡防局移送偵查後提起公訴。
    理  由
一、證據能力部分：
    按被告以外之人於審判外之言詞或書面陳述，除法律有規定
    者外，不得作為證據；被告以外之人於審判外之陳述，雖不
    符前4 條之規定，而經當事人於審判程序同意作為證據，法
    院審酌該言詞陳述或書面陳述作成時之情況，認為適當者，
    亦得為證據。當事人、代理人或辯護人於法院調查證據時，
    知有第159 條第1 項不得為證據之情形，而未於言詞辯論終
    結前聲明異議者，視為有前項之同意，刑事訴訟法第159 條
    第1 項、第159 條之5 分別定有明文，其立法理由在於傳聞
    證據未經當事人之反對詰問予以核實，乃排斥其證據能力。
    惟當事人如放棄對原供述人之反對詰問權，於審判程序表示
    同意該等傳聞證據可作為證據，此時，法院除認該傳聞證據
    欠缺適當性外，自可承認其證據能力。又當事人、代理人或
    辯護人於調查證據時，知有刑事訴訟法第159 條第1 項不得
    為證據之情形，卻表示「對於證據調查無異議」、「沒有意
    見」等意思，而未於言詞辯論終結前聲明異議者，應視為已
    有將該等傳聞證據採為證據之同意，最高法院93年度台上字
    第3533號、94年度台上字第2976號判決亦採同一見解。經查
    ：本案被告黃彰祿、余晏甄、渠等之辯護人及檢察官於本院
    準備期日，對於以下經本院調查之證據，均表示對證據能力
    不爭執，復於審判期日就本院一一提示之前揭證據方法於言
    詞辯論終結前，均亦未就所調查之證據主張有刑事訴訟法第
    159 條第1 項不得為證據之情形，是參照上開說明要旨，上
    開證據均有證據能力，合先敘明。
二、認定犯罪事實所憑之證據及理由：
    訊據被告黃彰祿、余晏甄二人對上揭事實均坦承不諱，核與
    證人陳柏蒝、鄭志勇、張凱翔、張淑玲於偵查中所證述情節
    相符，且員警在證人陳柏蒝所駕駛之自小客車附近地面上所
    扣得之塊狀物品2 包，及在證人張凱翔身上所扣得之米黃色
    結晶1 袋，經送驗結果，確分別含海洛因及甲基安非他命成
    分，有法務部調查局濫用藥物實驗室100 年4 月25日調科壹
    字第10023009070 號鑑定書、交通部民用航空局航空醫務中
    心100 年4 月6 日航藥鑑字第1001842 號毒品鑑定書各1 份
    在卷可憑( 見100 年度偵字第8647號卷二第67頁、本院卷第
    75 頁)，並有海岸巡防署北部地區巡防局搜索扣押筆錄、扣
    押物品目錄表、扣案物照片7 張、扣案手機、號碼對照表、
    職務報告、證人陳柏蒝所持用之門號0000000000號行動電話
    、證人張淑玲所持用之0000000000號行動電話通聯紀錄、「
    阿賓」所持用之0000000000號及「糖糖」所持用之00000000
    00號行動電話監聽譯文各1 份在卷可憑。又按海洛因或甲基
    安非他命，本無一定之公定價格，是各次買賣之價格，當亦
    各有差異，而或隨供需雙方之資力、關係之深淺、需求之數
    量、程度、毒品之成色、貨源之充裕與否、販賣者對於資金
    之需求程度，以及政府查緝之態度，進而為各種不同之風險
    評估，而為機動性之調整，是其價格標準，自非一成不變，
    且販賣者從各種「價差」或「量差」或「純度」謀取利潤方
    式，亦有差異，然其所圖利益之非法販賣行為目的，則屬相
    同，並無二致。然按一般民眾普遍認知之毒品非法交易，向
    為政府查禁森嚴且重罰不寬貸，衡諸常情，倘非有利可圖，
    絕無平白甘冒被重罰風險之理，從而，舉凡其有償交易，除
    足反證其確另基於某種非圖利本意之關係外，通常尚難因無
    法查悉其買進、賣出之差價，而諉無營利之意思，或阻卻販
    賣犯行之追訴。又販賣毒品之所謂販賣行為，係行為人基於
    營利之目的，而販入或賣出毒品而言。販賣毒品者，其主觀
    上有營利之意圖，且客觀上有販賣之行為即足構成，至於實
    際上是否已經獲利則非所問。查被告二人本身前均有施用毒
    品之犯罪前科，此有臺灣高等法院被告前案紀錄表可稽，其
    等對於海洛因、甲基安非他命價格昂貴，取得不易，毒品交
    易為檢警機關嚴予取締之犯罪，法律並就此設有重典處罰，
    當知之甚明，且依渠等之供述，證人陳柏蒝、張淑玲與渠等
    均非親故至交，係因欲交易毒品始碰面，倘無利可圖，被告
    二人又何需自甘承受重典，而涉險販賣毒品予證人陳柏蒝、
    張淑玲之理，是被告二人均有欲從中賺取差價牟利之意圖及
    事實，應為合理之認定。此外，復有扣案被告黃彰祿所有之
    行動電話2 支( 序號各為000000000000000 號、0000000000
    00000 號，含門號為0000000000、0000000000之SI M卡2 張
    ) 、分裝袋2 包、被告余晏甄所有之行動電話3 支( 序號各
    為000000000000000 號、000000000000000 號、0000000000
    00000 號，含門號0000000000號SIM 卡1 張) 扣案可資佐證
    ，本案事證已臻明確，被告黃彰祿、余晏甄之犯行，均洵堪
    認定，應依法論科。
三、論罪科刑之理由：
(一)、查海洛因及甲基安非他命分別係毒品危害防制條第2 條第1
    項第1 款、第2 款所規定之第一級毒品及第二級毒品，故核
    被告黃彰祿所為，係犯毒品危害防制條例第4 條第1 項之販
    賣第一級毒品罪；核被告余晏甄所為，係犯同條例第4 條第
    2 項之販賣第二級毒品罪。渠等各自販賣前持有毒品之低度
    行為，均為各自販賣之高度行為所吸收，不另論罪。被告黃
    彰祿與真實姓名年籍不詳綽號「全哥」之成年男子，就上開
    販賣第一級毒品犯行有犯意聯絡及行為分擔，為共同正犯。
    再被告二人前分別有如犯罪事實欄所載之論罪科刑執行情形
    ，有臺灣高等法院被告前案紀錄表附卷可憑，其等均於受徒
    刑執行完畢後5 年內，故意再犯本案有期徒刑以上之罪，均
    為累犯，均應依刑法第47條第1 項規定加重其刑，惟被告黃
    彰祿所犯販賣第一級毒品罪法定本刑為死刑、無期徒刑部分
    ，及被告余晏甄所犯販賣第二級毒品罪法定本刑為無期徒刑
    部分，依法均不得加重，故就被告黃彰祿所犯販賣第一級毒
    品罪部分，僅就法定刑為罰金刑部分加重之；就被告余晏甄
    所犯販賣第二級毒品罪部分，僅就有期徒刑及罰金刑部分加
    重之。
(二)、被告黃彰祿、余晏甄在偵查及審判中均自白其等販賣毒品之
    行為，均應依毒品危害防制條例第17條第2 項規定減輕其刑
    ，並均依法先加重( 法定刑為死刑、無期徒刑部分除外) 後
    減輕之。本院審酌被告余晏甄所犯販賣第二級毒品罪，固應
    受刑事非難，惟念其販賣次數僅有一次，且該次所販賣之甲
    基安非他命數量非鉅，販賣所得尚微，圖得利益非鉅，與大
    量出售毒品，危害社會治安重大並賺取巨額價差者，尚屬有
    別，衡酌其犯罪之情節，不無情輕法重，尚堪憫恕之情形，
    本院認為如處以法定最低刑有期徒刑7 年以上，仍屬過重，
    爰就被告余晏甄所犯販賣第二級毒品罪部分，依刑法第59條
    之規定，酌予減輕其刑，並依法先加重( 法定刑為無期徒刑
    部分除外) 後遞減輕之。再被告黃彰祿所對外販售之海洛因
    淨重達8.98公克，所得為75,000元，顯並非小額、零星之販
    毒者，其犯罪情節重大，依上開條文予以論罪科刑，並無何
    情輕法重、顯堪憫恕之情形，辯護人為被告黃彰祿請求本院
    依刑法第59條之規定酌予減輕其刑等語，尚難准許。再被告
    黃彰祿雖曾因提供欲與之共謀製造毒品之周漢新線報予檢警
    單位，而使得員警循線於100 年4 月8 日在臺北市士林區○
    ○○路○ 段2 巷151 弄、153 弄交叉口資源回收場內查獲周
    漢新，並扣得安非他命、鹽酸等物，有海岸巡防署北部地區
    巡防局職務報告、刑事案件移送書、搜索扣押筆錄、扣押物
    品目錄等各1 份在卷可憑( 見100 年度偵字第86 47 號卷二
    第51至57頁) ，惟依上揭扣案物品顯示，該人所涉犯應係製
    造第二級毒品安非他命罪嫌，其顯非被告黃彰祿所販售之海
    洛因毒品來源，而與被告黃彰祿所犯之販賣第一級毒品海洛
    因犯行無涉，起訴及辯護意旨認本院應適用毒品危害防制條
    例第17條第1 項之規定減輕其刑云云，均容有未恰，附此敘
    明。
(三)、爰審酌被告二人均不思循正當途徑賺取財物，明知海洛因、
    甲基安非他命戕害人體身心健康甚鉅，竟販賣毒品以牟利，
    無視法令禁制，所為足以助長毒品氾濫並增加施用毒品之人
    口，戕害吸毒者之身心健康，其犯罪所生之危害非輕，兼衡
    其等之素行、犯罪之動機、目的、手段、犯罪次數、所得利
    益、犯後均坦認犯行，態度良好等一切情狀，分別量處如主
    文所示之刑，以資懲儆。
(四)、沒收部分：
１、按毒品危害防制條例第19條第1 項規定，犯該條例第4 條之
    罪者，其供犯罪所用或因犯罪所得之財物，均沒收之，如全
    部或一部不能沒收時，追徵其價額或以其財產抵償之。此係
    採義務沒收主義，祇要是犯上開之罪，供犯罪所用或因犯罪
    所得之財物，且屬犯人所有者，即應依該規定沒收，並不以
    專供犯罪之用為限，亦不以沒收物業經扣案或尚未滅失者為
    限（最高法院92年度臺上字第2043號、93年度臺上字第13
    60號、第1365號、96年度臺上字第7505號判決意旨參照）。
    次按販賣毒品所得之金錢，如能認定確係販賣毒品所得之款
    項，均應宣告沒收，不以當場搜獲扣押者為限，亦不問其中
    何部分屬於成本，何部分屬於利潤（最高法院93年度臺上字
    第2670號、96年度臺上字第3724號判決意旨參照）。且上開
    規定係刑法第38條第1 項第2 款、第3 款沒收之特別規定。
    於共同正犯，因其犯罪所得係合併計算，且於全部或一部不
    能沒收時以其財產抵償之，為避免執行時發生重複沒收、抵
    償之情形，故各共同正犯之間係採連帶沒收主義，於裁判時
    僅諭知連帶沒收，不得就全體共同正犯之總所得，對各該共
    同正犯分別重複諭知沒收( 最高法院95年臺上字第6482號判
    ) 。查被告黃彰祿販賣海洛因之所得75,000元，及被告余晏
    甄販賣甲基安非他命所得9,000 元，雖均未扣案，惟既屬被
    告販賣毒品所得之財物，仍應依毒品危害防制條例第19條第
    1 項之規定宣告沒收，並諭知就被告黃彰祿部分，如全部或
    一部不能沒收時，以其財產與該真實姓名年籍不詳綽號「全
    哥」之成年男子連帶抵償之；就被告余晏甄部分，如全部或
    一部不能沒收時，以其財產抵償之。
２、又扣案被告黃彰祿所有之行動電話2 支( 序號各為00000000
    0000000 號、000000000000000 號，含門號為0000000000
    、00000000 00 之SI M卡2 張) 、分裝袋2 包、被告余晏甄
    所有之行動電話3 支( 序號各為000000000000000 號、0000
    00000000000 號、00000000 0000000號，含門號0000000000
    號SIM 卡1 張) ，分別係被告黃彰祿用以與「全哥」、「阿
    賓」等人聯繫販毒事宜使用，及被告余晏甄用以與證人張淑
    玲聯繫販毒事宜使用，均據被告二人供認在卷，又參以電信
    公司於出租行動電話門號予者消費使用時，即同時提供SIM
    卡給消費者做為門號使用之介面，故於各該公司接受消費者
    申辦門號並將該門號開通上線時，各該公司即將SIM 卡之所
    有權移轉於消費者，於退租或拆機時不需繳回，故本件前開
    SIM 卡已分別屬被告二人所有甚明，再扣案之分裝袋2 包，
    則係被告黃彰祿所有，用以分裝海洛因以對外販售所用之物
    ，亦經其供承明確，爰均依同條例第19條第1 項規定，於被
    告二人所犯之販賣第一級毒品、第二級毒品罪之主文項下宣
    告沒收。
據上論斷，應依刑事訴訟法第299 條第1 項前段，毒品危害防制
條例第4 條第1 項、第2 項、第17條第2 項、第19條第1 項，刑
法第11條前段、第28條、第47條第1 項、第59條，判決如主文。
本案經檢察官林錦鴻到庭執行職務。
中    華    民    國   100    年    10    月    28    日
                  刑事第十庭  審判長法  官  林淑婷
                                    法  官  饒金鳳
                                    法  官  陳昭筠
以上正本證明與原本無異。
如不服本判決應於收受送達後10日內向本院提出上訴書狀，並應
敘述具體理由；其未敘述上訴理由者，應於上訴期間屆滿後20日
內向本院補提理由書（均須按他造當事人之人數附繕本）「切勿
逕送上級法院」。
                                    書記官  黃文儀
中    華    民    國   100    年    10    月    31    日
附錄本案論罪科刑法條全文：
修正前毒品危害防制條例第4條
製造、運輸、販賣第一級毒品者，處死刑或無期徒刑；處無期徒
刑者，得併科新臺幣一千萬元以下罰金。
製造、運輸、販賣第二級毒品者，處無期徒刑或七年以上有期徒
刑，得併科新臺幣七百萬元以下罰金。
製造、運輸、販賣第三級毒品者，處五年以上有期徒刑，得併科
新臺幣五百萬元以下罰金。
製造、運輸、販賣第四級毒品者，處三年以上十年以下有期徒刑
，得併科新臺幣三百萬元以下罰金。
製造、運輸、販賣專供製造或施用毒品之器具者，處一年以上七
年以下有期徒刑，得併科新臺幣一百萬元以下罰金。
前五項之未遂犯罰之。